【裁判字號】    90,訴,1013
【裁判日期】    901026
【裁判案由】    毒品危害防制條例
【裁判全文】
臺灣彰化地方法院刑事判決                          九十年度訴字第一一三號
    公  訴  人  臺灣彰化地方法院檢察署檢察官
    被      告  甲○○
右列被告因毒品危害防制條例案件，經檢察官提起公訴（九十年度毒偵字第二九四九
號），本院判決如左：
        主  文
甲○○連續施用第一級毒品，累犯，處有期徒刑貳年，扣案之注射針筒參支，均沒收
；又施用第二級毒品，累犯，處有期徒刑捌月。應執行有期徒刑貳年陸月，扣案之注
射針筒參支，均沒收。
        事  實
一、甲○○前有妨害兵役、違反槍砲彈藥刀械管制條例、妨害自由、竊盜、偽造文書
    等案件之前科紀錄，其中於民國（下同）八十五年間所犯違反槍砲彈藥刀械管制
    條例罪及妨害自由罪案件，經法院分別判處有期徒刑八月與三月，定應執行刑九
    月確定，於八十六年十二月二十五日執行完畢；於八十七年間所犯竊盜罪及偽造
    文書罪案件，經法院分別判處有期徒刑一年與三月，定應執行刑一年二月確定，
    於八十九年八月一日執行完畢（另涉犯販賣毒品罪嫌部分，經判處無罪確定）。
    其後，在毒品危害防制條例制定公布生效後，曾於八十七年六月間初犯施用毒品
    案件，經台灣台中地方法院檢察署檢察官依據台灣台中地方法院裁定送觀察、勒
    戒後，認有繼續施用毒品之傾向，經檢察官聲請台灣台中地方法院以八十七年度
    毒聲字第三七八號裁定令入戒治處所施以強制戒治一年，於實施滿三個月後經評
    估具戒治成效，由檢察官聲請台灣台中地方法院裁定准予停止戒治，所餘戒治期
    間宣付保護管束，於八十八年七月二日期滿執行完畢，業據台灣台中地方法院檢
    察署檢察官於八十九年二月二十二日以八十九年度戒毒偵字第二號為不起訴處分
    確定。其於五年內，猶不知悔改，復基於概括犯意，自八十九年八月間起，至同
    年九月三十日止，在彰化縣芳苑鄉王功漁港附近海堤等地，將第一級毒品海洛因
    溶成液狀再以針筒注射，約每週施用四至六次，先後連續施用多次；又另起犯意
    ，至少於九十年四月十六日當日或前三、四日內某日，在某不詳處所，以燒烤第
    二級毒品安非他命使成氣體再予吸食方式施用一次。嗣經警據報於九十年四月二
    十五日二月二十一日晚間十一時三十分許，在彰化縣芳苑鄉○○村○○路五十號
    住處查獲，並扣得其所有，供施打第一級毒品海洛因之注射針筒三支。現在台灣
    雲林戒治所實施強制戒治。
二、案經彰化縣警察局二林分局報請臺灣彰化地方法院檢察署檢察官偵查起訴。
        理  由
一、訊據被告甲○○（以下簡稱被告）固坦承有右揭施用第一級毒品海洛因之行為事
    實，但否認右揭施用第二級毒品安非他命之犯行。經查：被告於前開時、地施用
    第一級毒品海洛因之事實，除據其自白外，並有供施打海洛因用之注射針筒三支
    扣案可資佐證。再被告為警於查獲時採取之尿液，經鑑驗確呈甲基安非他命及嗎
    啡陽性反應，有卷附彰化縣衛生局煙毒尿液檢驗成績書一份附卷可參（見台灣彰
    化地方法院檢察署九十年度毒偵字第二九四九號偵查卷宗第十二頁），衡之毒品
    海洛因與安非他命經進入人體內，於當日或其後三、四日內，尚可經由檢驗尿液
    得知之藥理及生理實驗法則，顯認被告至少於九十年四月十五日當日或前三、四
    日內某時刻，有施用第二級毒品安非他命一次無訛，其否認施用第二級毒品安非
    他命一節，顯與事理相悖，殊難採信。至被告就施用第一級毒品海洛因之自白部
    分，則與事實相符。另被告在毒品危害防制條例制定公布生效後，曾於八十七年
    六月間初犯施用毒品案件，經台灣台中地方法院檢察署檢察官依據台灣台中地方
    法院裁定送觀察、勒戒後，認有繼續施用毒品之傾向，經檢察官聲請台灣台中地
    方法院以八十七年度毒聲字第三七八號裁定令入戒治處所施以強制戒治一年，於
    實施滿三個月後經評估具戒治成效，由檢察官聲請台灣台中地方法院裁定准予停
    止戒治，所餘戒治期間宣付保護管束，於八十八年七月二日期滿執行完畢，業據
    台灣台中地方法院檢察署檢察官於八十九年二月二十二日以八十九年度戒毒偵字
    第二號為不起訴處分確定等事實，有不起訴處分書及刑案資料查註紀錄表，被告
    顯係於五年之內，再犯毒品危害防制條例第十條第一項、第二項之施用第一、二
    級毒品罪無訛。本案事證明確，被告犯行足以認定。
二、按海洛因與安非他命分屬第一、二級毒品，此稽之毒品危害防制條例第二條第二
    項第一、二款之規定可明。核被告所為，係犯毒品危害防制條例第十條第一項、
    第二項之施用第一、二級毒品罪。其於施用之際持有第一、二級毒品之行為，皆
    應為施用之高度行為所吸收，均不另論罪。被告先後多次施用第一級毒品之犯行
  ，時間緊接，構成要件相同，顯認係基於概括犯意為之，應依刑法第五十六條關
    於連續犯之規定論以一罪，並加重其刑。公訴人就被告施用第一級毒品犯行，雖
    僅起訴被告自八十九年八月間迄九十年二月中旬之行為事實，惟前開事實欄所載
    ，未據公訴人於起訴書敘及之其餘施用第一級毒品犯行，因與已起訴部分之犯罪
    事實，具有連續犯之關係，屬裁判上一罪，為同一案件，依刑事訴訟法第二百六
    十七條之規定，應為起訴效力所，本院自得併予審判。被告所犯上開二罪，犯意
    各別，構成要件互殊，應分論併罰。又查被告前於八十五年間所犯違反槍砲彈藥
    刀械管制條例罪及妨害自由罪案件，經法院分別判處有期徒刑八月與三月，定應
    執行刑九月確定，於八十六年十二月二十五日執行完畢；於八十七年間所犯竊盜
    罪及偽造文書罪案件，經法院分別判處有期徒刑一年與三月，定應執行刑一年二
    月確定，於八十九年八月一日執行完畢在案之事實，有本院被告全國前案紀錄表
    、台灣彰化地方法院檢察署刑案資料查註紀錄表各一份附卷足按，其於有期徒刑
    執行完畢後，五年以內再犯有期徒刑以上之本罪，為累犯，所犯上開二罪之本刑
    ，均應依刑法第四十七條之規定加重之（連續施用第一級毒品罪部分遞加重之）
    。按施用毒品，除戕害自身之健康、生命外，並易衍生危害家庭之不良後果，及
    損耗國家、社會之整體利益，可謂貽禍匪淺，此鑒之中國清季道光年間因舉國沈
    淪於吸食毒品「鴉片」之不長進風氣，形成國家「加課稅賦，貽養無用之徒，欲
    求執銳披堅之旅，以禦外侮，幾不可得」，「數十年後中原幾無可禦敵之兵，且
    無可充餉之銀」之窘境，致使國家社會深受劇烈危害，國脈民命幾至不保之相關
    史實，即可明曉，毋庸費詞剖析，故施用毒品之行為，實不能論擬為單純之個人
    自殘行為，應受相當之刑罰制裁，始符社會正義。揆之被告在毒品危害防制條例
    制定公布生效後，初犯施用毒品案件，受觀察、勒戒及強制戒治完成，經不起訴
    處分確定在案，尚不能深切體悟，自愛自重，猶不顧施用毒品對其個人、家庭及
    社會、國家所造成之危害與負累，而更犯之，顯見其價值觀嚴重失衡，已陷溺毒
    品甚深，既無從僅藉由觀察、勒戒及強制戒治處分，根除其犯罪之潛在危險，自
    應佐以相當之有期徒刑，以強化其違法意識，庶幾克其功效。參酌施用第一級毒
    品罪，其法定本刑係六月以上，五年以下，而施用第二級毒品罪係三年以下有期
    徒刑，其所犯之施用第一級毒品罪與第二級毒品罪應量處之刑期，酌情各不應量
    處二年及八月未滿之有期徒刑為允宜，否則，無異以兒戲相待，實難促使被告醒
    悟行為之可責性。爰審酌被告之素行、犯罪之動機、情節、所生危害及其他犯罪
    情節，並犯後之態度等一切情狀，量處如主文所示之刑，並定應執行之刑。切望
    被告往後能深切體悟生命之意義、價值與責任，善自珍惜，惕勵自新，痛下決心
    革除惡習，斷絕損友，專心戮力於工作及家庭，勿抱持僥倖行險與自暴自棄之心
    理，繼續頹廢墮落，而愧負國家政府助成戒斷毒癮之旨意與期待，與父母自幼撫
    育長成之苦心與殷望，並貽羞鄉里，特此訓誡之。扣案注射針筒三支係被告所有
    ，已據被告於本院審理時供承在卷，參之該三支注射針筒均係在被告個人單獨使
    用之房間內查扣之事實（見卷附警製刑事案件報告書及被告之胞兄謝博文於警訊
    時之證述），足認係被告所供屬實，又衡之該注射針筒之用途，係供施打第一級
    毒品海洛因之物品無訛，爰依刑法第三十八條第一項第二款之規定，併於該罪刑
    內宣告沒收。
據上論斷，應依刑事訴訟法第二百九十九條第一項前段，毒品危害防制條例第十條第
一項、第二項，刑法第十一條前段、第五十六條、第四十七條、第五十一條第五款、
第三十八條第一項第二款，判決如主文。
中      華      民      國    九十      年      十      月    二十六    日
                                臺灣彰化地方法院刑事第一庭
                                      法      官
右正本證明與原本無異。
如不服本判決應於送達後十日內向本院提出上訴狀(須附繕本)。
                                      法院書記官
附論罪科刑法條：
毒品危害防制條例第十條


司法院資訊處製作；財團法人民間司法改革基金會備份。
